【裁判字號】    89,上易,2124
【裁判日期】    900202
【裁判案由】    竊盜
【裁判全文】
臺灣高等法院刑事判決                  八十九年度上易字第二一二四號
    上  訴  人
    即  被  告  丙○○
    選任辯護人  翁顯杰
右上訴人，因竊盜案件，不服臺灣桃園地方法院，八十八年度易字第二六一九號，中
華民國八十九年三月三十一日第一審判決（起訴案號：臺灣桃園地方法院檢察署八十
八年偵字第一五七四九號）提起上訴，本院判決如左：
    主    文
原判決撤銷。
丙○○共同意圖為自己不法之所有，以詐術使人將本人之物交付，處有期徒刑伍月。
如易科罰金以佰元折算壹日。
    事    實
一、丙○○與林欽祈（另案經原審判刑拾月）共同基於意圖為自己不法所有之詐欺犯
    意聯絡及行為分擔之單一犯意，於民國（下同）八十八年十月六日晚上九時三十
    分許，在桃園縣平鎮市○○路五十七號大潤發流通事業股份有限公司（下稱大潤
    發公司）大賣場內，利用該賣場購物人多之際，將賣場內所販賣之家電取出，將
    大衛杜夫牌香煙二十二條（價值新台幣【下同】一萬零八百九十元）藏匿於該家
    電紙箱內，而假冒購買家電，而詐取上開香菸與家電之差價，隨後將上開物品放
    置於渠等停放在停車場之自小客車上。渠等接續上開詐欺犯意，又進入賣場，以
    相同方法，將維珍妮牌香菸三十條（價值一萬二千六百元）（起訴書誤載為十條
    ）、七星牌香菸十九條（價值七千二百七十七元）藏匿於該紙箱中，著手詐取上
    述香菸，為賣場安管人員甲○○發現，於同日晚上十時許，二人結帳離去時，未
    將上述香菸取出結帳，甲○○乃報警而查獲，在現場及渠等車上查扣上述香菸。
二、案經桃園縣警察局平鎮分局報請臺灣桃園地方法院檢察署檢察官偵查起訴。
    理    由
一、訊據上訴人即被告丙○○矢口否認有何詐欺或竊盜犯行，辯稱：當初乃是林欽祈
    打電話給伊，希望向其借用大潤發之卡片，因此其才將卡片送到現場，當時伊購
    買自己之物品先結帳走在前面，不知林欽祈未結帳，亦不知林將烘碗機取出後將
    香煙放入云云。惟查：（一）證人甲○○即大潤發員工對於原審法院詢問：「當
    初是你發現林欽祈、丙○○偷東西」，「是」；「當時情形」，「當時是十月六
    日晚上十點多，我們賣場有人反應，他們在電器科取箱子，把電器先放那邊，我
    們自監視器發現他們在菸酒區取香煙放入」；「你們逮捕他們是結帳之後，發現
    他們未結帳才查獲」，「是」；「當初是誰結帳」，「二個人均在櫃檯上」；「
    搬香煙是一個人或二個人搬」，「二個人均有搬」（詳見原審法院八十八年十二
    月二十一日訊問筆錄），另一證人乙○○即現場處理員警對於原審法院詢問：「
    此案是你查獲的」，「我到現場處理的」；「查獲到楊女時，她身上有無另外她
    自己買的東西」，「她當時手上未拿她自己買的東西」；「後來你有無看到錄影
    帶」，「有，是被告與林欽祈在賣場拿香煙的」（詳見原審法院八十九年一月二
    十一日訊問筆錄）。證人甲○○、乙○○於本院調查時，仍為相同之證述，顯見
    被告與共犯林欽祈共同詐取香煙，且在渠等結帳時，因未將放在烘碗機內之香煙
    取出結帳，始被大潤發公司員工查獲。（二）被告辯稱伊並無與林欽祈一同結帳
    ，被告供稱到大潤發乃是共同被告林欽祈向其借用卡片，被告於本院審理時提出
    一式二張相同之大潤發公司卡片，其縱令與林某分別結帳，惟其既與林某共同為
    前述行為，縱係分別結帳，亦不能解免共犯責任，被告辯稱不知林欽祈未將香煙
    取出結帳，顯不足採。（三）證人李旭城即大潤發員工對於原審法院詢問：「後
    來你們在車上查到的東西有無比對過，是否你們公司之物品」，「香煙是公司的
    東西，有發還我們，車上還有ＤＶＤ錄放影機，還有一些螺絲起子工具，因香煙
    箱子上有我們公司之標誌，所以我確定是公司的東西，而且我們當天盤點過，查
    到之物及車上之物是我們公司所短少的」（詳見原審法院八十九年一月二十八日
    訊問筆錄）。李旭城於本院調查時猶指訴不移，可知被害人公司每天均有盤點貨
    物，而在被告車上所查到之物品又是被害人公司所有之物品，可知被告等在被查
    獲之前，業已有詐取該物品之行為。否則豈有如此湊巧，在車上所查獲之物品有
    被害人公司之標誌，且被害人公司所短少之物品，恰與被告當場及車上查獲物品
    之數量相符，故被告所辯車上物品是共同被告林欽祈另外所購買，不足採信。（
    四）被告等第二次搬運之香煙，經甲○○、李旭城於本院調查時以相同數量、品
    牌之香煙裝於林某原先取用之友情牌烘碗機相同式樣之紙箱內，該數量之香煙並
    未裝滿紙箱，此有本院八十九年十二月二十七日訊問筆錄可稽，林欽祈將香煙裝
    箱後，以烘碗機品名結帳，自會使櫃人員陷於錯誤。此外復有贓物領據一紙在
    卷可稽，被告所辯各節均不足採，本案事證明確，被告犯行堪以認定，應依法論
    科。雖前述監視錄影帶所錄影像，因警方未予以扣案，致被大潤發公司重覆使用
    而不存在，惟不影響本案事實之認定，併此敘明。
二、核被告所為，係犯刑法第三百三十九條第一項之詐欺取財罪。公訴人認被告係犯
    刑法第三百二十條第一項之普通竊盜罪，惟被告與林欽祈購買香煙有經櫃結帳
    ，其僅係以香煙冒充烘碗機，使櫃人員陷於錯誤，而以較低價之烘碗機予以結
    帳，被告所為應係詐欺，起訴法條尚有未洽，應予變更，另原審法院以竊盜罪判
    處林欽祈罪刑，本院不爰其判決理由之拘束，併此敘明。被告與林某就上開犯行
    有犯意聯絡，及行為分擔，均為共同正犯。被告雖先後二次詐欺行為，唯其仍屬
    一犯意接續多次行為，侵害一個法益，應為接續犯，顯屬單純一罪（參照八十三
    年度台非字第三七三號）。又公訴人雖未敘及被告所為第一次之詐欺犯行，惟此
    部分犯行與檢察官起訴部分，具有接續犯單純一罪關係，為起訴效力所及，本院
    自得併予審判，附此敘明。
三、原審因而予以論罪科刑，固非無見。惟查：（一）被告所為，係犯詐欺罪，有如
    前述，原判決認係竊盜罪，自非正確。（二）被告持有一式二張相同卡片，原判
    決理由認其僅有一張卡片，認定事實有誤。（三）被告行為後，刑法第四十一條
    業於九十年一月十二日修正公布施行，法定刑五年以下有期徒刑之罪，經宣告有
    期徒刑陸月以下徒刑，得易科罰金，此項修正有利被告，原判決未及適用，亦有
    未洽。被告上訴否認犯罪，指摘原判決不當，雖無理由，惟原判決既有可議，自
    應由本院將之撤銷改判。爰審酌被告犯罪之動機、手段、所生危害及犯後未能坦
    承犯行等一切情狀，量處有期徒刑伍月，並諭知易科罰金之折算標準以佰元折
    算壹日。
四、據上論斷，應依刑事訴訟法第三百六十九條第一項前段、第三百六十四條、第三
    百條、第二百九十九條第一項前段，刑法第二條第一項前段、第二十八條、第三
    百三十九條第一項、第四十一條第一項，罰金罰鍰提高標準條例第一條前段、第
    二條，判決如主文。
本案經檢察官陳文禮到庭執行職務。
中    華    民    國      九十    年      二        月        二        日
                            臺灣高等法院刑事第四庭
                                審判長法  官  蔡  永  昌
                                      法  官  徐  昌  錦
                                      法  官  陳  榮  和
右正本證明與原本無異。
不得上訴。
                                      書記官  劉  麗  芬
中    華    民    國      九十    年      二        月        五        日
附錄本案論罪科刑法條：
刑法第三百三十九條第一項
意圖為自己或第三人不法之所有，以詐術使人將本人或第三人之物交付者，處五年以
下有期徒刑、拘役或科或併科一千元以下罰金。


司法院資訊處製作；財團法人民間司法改革基金會備份。
